臺灣臺中地方法院刑事判決　　　　　　　　　　　　九十一年度訴緝字第四八二號
　　公　訴　人　臺灣臺中地方法院檢察署檢察官
　　被　　　告　乙○○
右列被告因違反動產擔保交易法案件，經檢察官提起公訴（九十年度偵字第八八四０
號），本院判決如左：
    主  文
乙○○動產擔保交易之債務人，意圖不法之利益，將標的物遷移，致生損害於債權人
，處拘役肆拾日，如易科罰金，以參佰元折算壹日。
    事  實
一、乙○○於民國（以下同）八十九年十月二十三日，向遠東商業銀行股份有限公司
    桃園大興分行辦理貸款新臺幣（以下同）二十萬元之消費者信用貸款，再向福灣
    企業股份有限公司提供其所有車牌號碼ＱＭ─三三四０號自用小客車一部供為擔
    保，設定動產擔保抵押二十萬元予福灣企業股份有限公司，並向臺中縣豐原監理
    站辦理登記，另於同年月二十六日向遠東商業銀行股份有限公司桃園大興分行出
    具保證書，約定福灣企業股份有限公司將無條件連帶保證如期償付並履行前開貸
    款債務，並委由徐昌德代表福灣企業股份有限公司辦理其貸款之對保事宜，由其
    以分期付款之方式清償前開貸款，自八十九年十月三十一日起，至九十五年十月
    二十六日止，每月一期，計四十八期，每期付款六千零八十六元，乙○○為上開
    動產擔保契約之債務人，標的物應存放於臺中縣豐原市○○路四二六巷十三號處
    ，於繳清前揭分期付款款項前僅得依約占有使用該標的物，不得任意出賣、出質
    、遷移、移轉或其他相關之處分；詎其於貸得前開貸款後，僅繳納一期分期款，
    餘款拒不繳納，並於九十年二、三月間，將上開物品予以遷移至嘉義縣阿里山鄉
    自中村之工作地點處，致生損害於債權人福灣企業股份有限公司於其未如期繳納
    前揭貸款時，就標的物追索無著受有損害。
二、案經福灣企業股份有限公司訴由臺灣臺中地方法院檢察處檢察官偵查起訴。
    理  由
一、訊據被告乙○○對右開犯罪事實坦承不諱，核與告訴人福灣企業股份有限公司代
    理人甲○○到庭指訴內容相符，並有動產抵押契約、動產擔保交易動產押設定登
    記申請書、保證書、消費者信用貸款約定書、遠東商業銀行股份有限公司攤還收
    息紀錄查詢單、存證信函等影本各一份附卷可資佐證，被告前開自白與事實相符
    ；是本件罪證明確，被告犯行，堪以認定。
二、核被告乙○○所為，係犯動產擔保交易法第三十八條之罪，爰審酌被告之品行、
    犯罪之動機、目地、手段、所生危害及犯罪後之態度等一切情狀，量處如主文所
    示之刑，及諭知易科罰金之折算標準，以示懲儆。
三、(1)：公訴意旨另以：被告乙○○明知其並無支付能力，亦無意願繳納分期付款，
    竟仍意圖為自己不法之所有，於八十九年十月二十三日，向遠東商業銀行股份有
    限公司桃園大興分行辦理貸款二十萬元之消費者信用貸款，再向告訴人福灣企業
    股份有限公司佯稱提供其所有車牌號碼ＱＭ─三三四０號自用小客車一部供為擔
    保，設定動產擔保抵押二十萬元予告訴人公司，並向臺中縣豐原監理站辦理登記
    ，另於同年月二十六日向遠東商業銀行股份有限公司桃園大興分行出具保證書，
    約定告訴人公司將無條件連帶保證如期償付並履行被告前開貸款債務，致使告訴
    人公司不疑有它，陷於錯誤，而委由徐昌德代表告訴人公司辦理被告之對保事宜
    ，由被告以分期付款之方式清償前開貸款，自八十九年十月三十一日起，至九十
    五年十月二十六日止，每月一期，計四十八期，每期付款六千零八十六元，被告
    為上開動產擔保契約之債務人，標的物應存放於臺中縣豐原市○○路四二六巷十
    三號處；詎被告於貸得前開貸款後，僅繳納一期分期款，餘款拒不繳納，並於九
    十年二、三月間，將上開物品予以遷移至嘉義縣阿里山鄉自中村之工作地點處，
    致使告訴人追索無著受有損害始知受騙，因認被告另犯有刑法第三百三十九條第
    一項之詐欺取財罪嫌等云云。
    (2)：按犯罪事實應依證據認定之，無證據不得推定其犯罪事實，又不能證明被告
    犯罪者，應諭知無罪之判決，刑事訴訟法第一百五十四條、第三百零一條第一項
    分別定有明文；又按刑法第三百三十九條第一項詐欺取財罪之成立，以意圖為自
    己或第三人不法所有，以詐術使人將本人或第三人之物交付為要件，所謂以詐術
    使人交付，必須被詐欺人因其詐術而陷於錯誤，若所用方法不能認為詐術，亦不
    致使人陷於錯誤，即不構成該罪，最高法院四十六年臺上字第二六０號著有判例
    可資參照；本部分公訴意旨認定被告犯有詐欺取財罪嫌，無非係以被告於向遠東
    商業銀行股份有限公司桃園大興分行辦理二十萬元信用貸款，而由告訴人公司擔
    任連帶保證人，並將前開自用小客車設定動產擔保抵押予告訴人公司，被告僅繳
    交一期分期付款款項，即將該動產擔保交易標的物遷移置放地點，且拒不繳交其
    餘分期付款款項之情為據，惟經訊據被告固不否認其有於前開時地，向遠東商業
    銀行股份有限公司桃園大興分行辦理信用貸款二十萬元，而由告訴人公司擔任連
    帶保證人，將該自用小客車設定動產擔保抵押予告訴人公司，及事後僅繳交一期
    分期付款，其餘款項未為繳納，事後將該自用小客車駛至嘉義縣阿里山鄉自中村
    之事實，惟堅決否認其有何詐欺取財犯行，辯稱：「買車時有先繳交十萬元頭期
    款，因是受僱人，當時老闆突然倒閉，老闆跑掉了，無法繳交分期款，後來才至
    阿里山鄉工作」、「新車要一百多萬元，我買三十萬元，貸款二十萬元，當時我
    在鐵工廠工作，月薪三萬元，當時我有辦法繳交貸款。」等語；經查：被告固於
    前開信用貸款四十八期中，僅為繳交一期之分期款，其餘款項未為繳納，惟被告
    於辦理信用貸款後，告訴人公司究願不願意擔任該筆信用貸款之連帶保證人，告
    訴人公司為辦理前開方式動產擔保交易之專業公司，於事前當已經相當評估，亦
    屬告訴人公司營業業務風險範圍之內，此當為告訴人公司事前得以預知，一般客
    戶辦理後無法繳交分期款項，告訴人公司受有該筆損害時，告訴人公司當難諉為
    係因貸款戶之施用詐術所致，再告訴人公司於貸款戶不為繼續繳交分期付款時，
    均與一般尋車公司締約，自行尋找並拖回擔保車輛予以拍賣取償，本件被告所有
    而辦理前開動產擔保之自用小客車，亦由告訴人公司以此方式予以拍賣取償一節
    ，已據告訴人代理人甲○○陳明在卷；況本件被告已於本院審理中供稱於辦理該
    筆信用貸款後，係因工作地點負責人倒閉，導致其無法繼續繳交分期款項等語，
    而告訴人公司之代理人於本院審理中亦陳稱「有經過徵信，當時他（指被告）的
    工作是在作鋼主結構，他給的資料已經工作七、八年，當時他有正當工作。」等
    語（見本院九十一年九月二十日下午三時三十分、九十一年十月十五日上午九時
    三十分審理筆錄）；是綜合前述：本件被告向遠東商業銀行股份有限公司桃園大
    興分行辦理前開二十萬元貸款時，具有正當之職業與收入，又經告訴人公司徵信
    屬實，且以提供其所有之前揭自用小客車設定動產抵押擔保予告訴人公司，貸款
    時由告訴人擔任連帶保證人，被告就此自不足認定該時有何無支付能力，而仍對
    告訴人公司施用詐術之情事，而告訴人公司係以辦理此類之動產抵押為專業公司
    ，一般貸款戶正常繳息與否，均屬其營業業務風險評估範圍內所得以預知，縱貸
    款戶未為正常繳息時，亦得以尋車拖回拍賣方式取償，類此行為當難推論係因貸
    款戶施用詐術而使其陷於錯誤所致；是揆諸首揭判例說明，本件被告所為自與詐
    欺取財罪之構成要件有間，難認有何詐欺取財犯行，而應認其罪嫌不足；惟此部
    分，公訴人既認與前揭有罪判決間，具有方法與結果牽連犯之裁判上一罪關係，
    爰不另為無罪判決之諭知，附此敘明。
據上論斷，應依刑事訴訟法第二百九十九條第一項前段，動產擔保交易法第三十八條
，刑法第十一條前段、第四十一條第一項前段，罰金罰鍰提高標準條例第一條前段、
第二條前段，判決如主文。
中      華      民      國      九十一      年      十    月  二十九    日
                                    臺灣臺中地方法院刑事第六庭
                                       法  官   梁   堯   銘
右正本證明與原本無異。
如不服本判決，應於送達後十日內向本院提出上訴狀（須附繕本），上訴於臺灣高等
法院臺中分院。
                                       書記官
中      華      民      國      九十一      年      十    月  二十九    日
附錄本案論罪科刑法條全文
動產擔保交易法第三十八條
    動產擔保交易之債務人，意圖不法之利益，將標的物遷移、出賣、出質、移轉、
  抵押或為其他處分，致生損害於債權人者，處三年以下有期徒刑、拘役或科或併科
  六千元以下之罰金。
